# 由被投资企业控股股东承诺给予保底收益的长期股权投资处理

提问人：娘子不敢了 时间：2015-11-04 10:06:29
瑞华研究汇编里有这个问题：由被投资企业的控股股东承诺给予保底收益和保底转让款的长期股权投资。 在这种情况下，公司以及控股股东的账务处理是怎么样呢？

回答人：chenyiwei
1 、因为保底责任由大股东承担，因此被投资企业自身将其作为普通的接受股东权益性投资处理即可，增加实收资本和资本公积。
2 、控股股东的个别报表层面，应根据或有事项准则的规定，考虑其所承担的保证责任是否已经满足预计负债的确认条件，如果是，则确认预计负债并计入损益。 3 、控股股东的合并报表层面：对于保证最低转让价款部分，可参照“问题4-1-7（控股股东授予子公司少数股东看跌期权（卖出期权）的处理）”；对于保证每年保底收益的部分，应按其约定保底金额的折现值确认为负债。

提问人：ellyliangh 时间：2016-09-13 16:47:48
若是由小股东给予的保底承诺，那么具有债权和权益性投资双重属性的投资应当如何处理？ 背景如下：A公司是甲公司全资子公司， 2016 年 1 月 1 日，甲公司将A公司51%的股权转让给予乙公司，转让价款 1 亿元，同时承诺，按51%分配的A公司未来收益不少于股权款的10%的年收益，即每年分红不少于 1000 万元，保证时间为A公司存续时间（A公司为地产开发公司，项目完成时，公司不再存续）；转让款 1 亿元分割如下： 4000 万明确作为股权款，而 6000 万已保证金的形式支付给甲公司，甲公司以A公司未来获得的收益来偿还，即将未来收益分为两部分，乙公司按51%未来收益扣除 6000 万作为乙公司实际分得的利润，剩余部分为甲公司所有，假设未来收益 2 亿元，乙公司收益 =20000 万51%-6000=4200万元，甲公司分得=20000万-4200万=15800万元，同时归还作为甲公司保证的保证金 6000 万元。但是，如果乙公司实际获得利息少于按投资款 1 亿元 10% ，甲公司应当给予现金补偿（这是甲公司对于乙公司的保底承诺）。 以上，我们假设， A 公司未来现金不可预测，即不能按照 “ 瑞华研究汇编 ” 的方式去分割股权跟债权部分的公允价值；另外该项合并构成 “ 单一资产实体合并 ” ，收购时， A 公司评估价值为 1.96 亿元（仅为存货价值）。 以上，我的处理思路如下，麻烦陈老师给予指正： 乙公司单体层面： 确认长期股权投资 =4000 万元，单一资产公允价值 =4000/51%- 其他资产负债公允（为零） =7843.14 万元，与公司价值 1.96 亿元相比，差异巨大，但我认为还是应当以 1.96 亿元作为 A 公司净资产的公允价值，导致差异的原因是设置了 6000 万保证金的缘由，对于差异部分，不确认营业外收入。 确认其他非流动资产（保证金） =6000 万元，因按 10% 保底承诺是否发生存在不确定性，故不对投资款 1 亿元确认利息收入，以未来实际收回的金额冲减其账面成本，并在期末进行减值测算。 乙公司合并层面： 按合并对价 =4000/51%=7843.14 万，扣除 A 公司账面成本，将其存货（增值部分）调整公允，同时也应该按保证金 6000/51%=11763.86 万，将存货调整至公允。然后进行合并抵消处理 这样合并的结果，存货反应了公允价值，应收甲公司的保证金在单体反应没在合并报表上反应，我理解为实际是股权对价的一部分，反应在了存货价值中去了。
A 公司分红收益的时候，区分两者情况： （ 1 ）实际收益可以涵盖投资款 + 投资款 10% 收益时： 按 A 公司利润51%扣除对应的保证金后，确认为投资收益，实际收取的保证金返还冲减其他非流动资产，合并层面按实际结转的成本减少存货的公允价值。 （ 2 ）实际收益不能涵盖投资款+投资款10%收益时： 按A公司利润*51%扣除对应的保证金后，确认为投资收益，甲公司仅仅返还 6000 万与剩余收益的差异，差额部分确认为其他非流动资产的减值损失，乙公司实际收益=投资收益-减值损失，不足10%部分，甲公司现金补足，亦作为投资收益体现。合并层面按实际结转的成本减少存货的公允价值。 以上，处理思路是否存在问题，比较纠结的是，按照“单一实体资产”确认的合并对价与评估价值的巨大差异，是否可以解释的通？

回答人：chenyiwei
你的做法基本合理。